【裁判字號】    99,訴,96
【裁判日期】    990406
【裁判案由】    損害賠償
【裁判全文】
臺灣桃園地方法院民事判決                99年度訴字第96號
原      告  乙○○
被      告  丙○○
            三磊交通有限公司
上  一  人
法定代理人  甲○○
上列當事人間損害賠償事件，本院於民國99年3 月23日言詞辯論
終結，判決如下：
    主      文
被告應連帶原告新台幣拾參萬貳仟伍佰參拾陸元，及被告丙○○
自民國九十八年十二月五日起、被告三磊交通有限公司自民國九
十八年十二月九日起，均至清償日止，按年息百分之五計算之利
息。
原告其餘之訴駁回。
訴訟費用由被告連帶負擔百分之十五，餘由原告負擔。
本判決原告勝訴部分得假執行。但被告如以新臺幣拾參萬貳仟伍
佰參拾陸元為原告預供擔保，得免為假執行。
    事實及理由
壹、程序方面：
一、按因侵權行為涉訟者，得由行為地之法院管轄，民事訴訟法
    第15條第1 項定有明文規定。本件原告起訴主張依據侵權行
    為法律關係提起本件訴訟，並主張桃園縣境內為侵權行為地
    ，揆諸前開條文規定，本院自有管轄權，先予敘明。
二、次按不變更訴訟標的，而補充或更正事實上或法律上之陳述
    者，非為訴之變更或追加。民事訴訟法第256 條定有明文。
    本件原告起訴時原係請求：被告應連帶賠償原告醫療費用新
    台幣（下同）34,448元、不能工作之損失650,790 元及精神
    慰撫金20萬元，並聲明：被告應連帶給付原559,624 元及自
    起訴狀繕本送達之日起至清償日止之法定遲延利息，嗣於本
    院民國99年3 月23日言詞辯論程序時，將其聲明更正為被告
    應連帶給付原告885,238 元及自起訴狀繕本送達之日起至清
    償日止之法定遲延利息，惟其起訴之事實及訴訟標的均無變
    更，核屬更正法律上之陳述，非為訴之變更或追加，而無同
    法第255 條之適用，應予准許。
三、本件被告三磊交通有限公司（下稱三磊公司）經合法通知，
    無正當理由未於言詞辯論期日到場，核無民事訴訟法第386
    條各款所列情形，爰依原告聲請，由其一造辯論而為判決。
貳、實體方面：
一、原告主張：原告於97年2 月11日晚間20時15分許騎乘車牌號
    碼為JKZ-603 號之重型機車，沿桃園縣蘆竹鄉○○○路直行
    往大竹方向，由西往東行駛，行至同鄉○○○路與台31線路
    口時，適有被告丙○○駕駛車牌號碼637-CR之營業用小客車
    ，沿台31線直行往南崁方向，由南往北行駛，而被告丙○○
    於行經閃黃燈號誌交岔路口時，理應減速接近，注意安全，
    小心通過，然其竟以高速行駛通過上開交岔路口，致原告閃
    避不及，所騎乘之機車因此撞擊被告丙○○所駕駛車輛之左
    前車門處，原告因此人車倒地，受有右側股骨幹骨折等傷害
    ，被告丙○○上開侵權行為，業經鈞院以97年度桃交簡字第
    4540號判決認定明確，並判處被告丙○○有罪在案。而被告
    三磊公司為被告丙○○之僱用人，依民法第188 條第1 項規
    定，被告三磊公司自應連帶負賠償責任。綜上，原告爰依民
    法第184 條第1 項、第191 條之2 、第193 條第1 項、第19
    5 條第1 項等侵權行為之法律關係，請求被告連帶賠償醫療
    費用34,448元（含桃園敏盛醫院之31,556元及台中縣霧峰鄉
    澄清醫院之2,892 元），及原告自97年2 月11日起因受傷嚴
    重需持續接受治療，且復原狀況不佳在家休養無法工作，至
    98年5 月止，合計15個月無法獲得原有薪資之不能工作之損
    失650,790 元（計算式：40,647元×15個月），及精神慰撫
    金20萬元，合計為885,238 元。並聲明：(一)被告應連帶給付
    原告885,238 元及自起訴狀繕本送達之翌日起至清償日止，
    按年息5%計算之利息。(二)願供擔保，請准宣告假執行。
二、被告則以：
  (一)被告丙○○部分：伊僅係每月向被告三磊公司繳交靠行費，
    及將驗車、違規紅單部分交由被告三磊公司代辦，伊並無受
    領被告三磊公司之薪水，且無配車及排班，亦毋須向被告三
    磊公司報到打卡。並聲明：原告之訴及假執行之聲請均駁回
    。
  (三)被告三磊公司部分：被告三磊公司未於言詞辯論期日到場，
    亦未提出書狀作何聲明或陳述。
三、查：原告於97年2 月11日晚間20時15分許騎乘車牌號碼為JK
    Z-603 號之重型機車，沿桃園縣蘆竹鄉○○○路直行往大竹
    方向，由西往東行駛，行至同鄉○○○路與台31線路口時，
    應注意行經閃光紅燈號誌交岔路口時，支線道應暫停讓幹線
    道直行車先行，且依當時天候雨、夜間有照明、路面鋪設柏
    油、無缺陷、視距良好，並無不能注意之情事，卻疏於注意
    未暫停讓幹線道直行車先行，卻貿然直行；適有被告丙○○
    駕駛被告三磊公司所有之車牌號碼637-CR號營業小客車，駕
    駛車牌號碼637-CR之營業用小客車，沿台31線直行往南崁方
    向，由南往北行駛，亦應注意行經閃黃燈號誌交岔路口，應
    減速慢行，並注意車前狀況，然竟疏於注意，未減速慢行且
    注意車前狀況，致與原告所騎乘之機車發生撞擊，原告因此
    受有右側股骨幹骨折等傷害；而上開車禍事故中，原告駕駛
    行為為肇事主因，被告丙○○駕駛行為則為肇事次因；又被
    告丙○○因業務過失傷害罪經本院刑事庭以97年度桃交簡字
    第4540號判決處拘役30日等情，兩造均不爭執，並據原告提
    出敏盛綜合醫院診斷證明書影本1 份在卷可稽（見本院卷第
    23頁），復經本院調閱上開刑事案件卷宗所附
    本件刑事判決、道路交通事故現場圖、道路交通事故調查報
    告表（一）、（二）、現場車禍照片、台灣省桃園縣區行車
    事故鑑定委員會鑑定意見書等核閱屬實。則原告上揭主張，
    自為真實可採，原告所受傷害結果與被告丙○○之過失行為
    間，有相當因果關係，原告自得請求被告丙○○負侵權行為
    損害賠償之責任。茲就原告各項請求論述如下：
  (一)支出醫療費用部分：
    此部分業據原告提出敏盛綜合醫院費用收據3 紙，共計31,5
    56元，及台中縣霧峰澄清醫院費用收據17紙，共計2,712 元
    ，合計34,268元，並據被告不爭執，應堪信為真實，且與本
    件事故有相當因果關係，為必要且合理之支出費用，應認有
    理由。然原告就霧峰澄清醫院部分請求3,892 元，超逾2,71
    2 元部分，並無單據可資證實，則應駁回。
  (二)薪資損害部分：
    本件原告自90年11月1 日起至事發前均任職華通電腦股份有
    限公司，並於97年2 月初請病假至3 月下旬，97年4 月15日
    起留職停薪至98年5 月19日止始復職上班等情，業據華通電
    腦股份有限公司於99年1 月27日函覆本院並檢附留職停薪證
    明資料附卷可稽（見本院卷第63至65頁）；另原告亦提出其
    於華通電腦股份有限公司之自96年8 月至97年1 月份之薪資
    表，被告並未予爭執，足認原告於事故前6 個月期間平均每
    月薪資40,647元（計算式：【43386+46388+38402+41628+35
    006+39073 】÷6=40647 ）。準此，原告自97年4 月15日至
    98年5 月19日止留職停薪，受有13個月之薪資損害，共計
    528,411 元（計算式：40,647×13=528,411），堪以認定。
    原告雖主張自97年2 月起即受有未受領薪資之損害，然由原
    告實際申請留職停薪之時期係97年4 月15日，尚難認此前之
    病假期間，原告確實未獲薪資之發給。從而，原告請求因本
    件車禍所受13月之薪資損害528,411 元，即屬實在，應予准
    許；逾此部分，則應駁回。
  (三)非財產上之損害：
    原告因本件事故，確實右側股骨骨幹骨折之傷害，並需長期
    治療、復健，其身心堪認確遭受嚴重打擊，並造成生活之不
    便，惟考量本件車禍發生經過、原告為國中畢業、擔任作業
    員、名下有4 筆土地、房屋1 棟、汽車1 輛，及被告丙○○
    為專科畢業，以計程車司機為業，名下並無其他財產（見本
    院卷第44至53頁之稅務電子閘門兩造財產所得調件明細表）
    等一切情狀，本院因認原告請求被告賠償慰撫金200,000 元
    ，尚屬過高，應以100,000 元為適當，逾此以外之請求即無
    理由，應予駁回。
  (四)綜上，原告所受有支出醫療費用34,268元、薪資損失528,
    411 元，及非財產上之損害100,000 元，合計662,679 元之
    損害；堪以認定。
五、按「損害之發生或擴大，被害人與有過失者，法院得減輕賠
    償金額，或免除之。」民法第217 條第1 項定有明文。經查
    ，被告丙○○對本件車禍之發生，固有駕駛營小客車行經無
    閃光黃燈號誌交岔路口，未減速慢行且未注意車前狀況之肇
    事次因之過失，惟原告對本件車禍之發生，實有騎乘重型機
    車行經閃光紅燈交岔路口，支線道車未暫停讓幹線道直行車
    先行之肇事主因之過失，此有臺灣省桃園縣區車輛行車事故
    鑑定委員會鑑定結果可資佐證，有該委員會98年7 月17日桃
    縣行字第0975202099號函及鑑定意見書在卷可稽，並據兩造
    所不爭執。依前說明，原告因本次事故得請求之金額為
    662,679 元，已如前述，惟原告對本次事故之發生，既屬與
    有過失，依同法第217 條第1 項規定適用過失相抵之法則，
    應予減輕被告之賠償金額。爰斟酌本次事故發生情節－原告
    以車牌號碼JKZ-603 號重型機車之車頭撞擊被告丙○○駕駛
    之營小客車左側車身，原告為肇事主因、被告丙○○為肇事
    次因之過失，認應減輕被告10分之8 之賠償責任為適當，即
    被告應賠償原告之金額為132,536 元（計算式：662,679 ×
    （1 －8 ／10）＝132,535.8 ，小數點以下四捨五入）。
六、按「受僱人因執行職務，不法侵害他人之權利者，由僱用人
    與行為人連帶負損害賠償責任。」民法第188 條第1 項前段
    分別定有明文。本件被告丙○○就系爭交通事故之過失行為
    ，與原告所受損害間，確有相當因果關係，已認定如前，則
    被告丙○○上開過失行為致原告受損，顯係不法侵害原告之
    權利，應構成侵權行為，足堪認定。次按「目前在台灣經營
    交通事業之人，接受他人靠行（出資人以該經營人之名義購
    買車輛，並以該經營人名義參加營運），而向該靠行人（出
    資人）收取費用，以資營運者，比比皆是，此為週知之事實
    。該靠行之車輛，在外觀上既屬經營人所有，乘客又無從分
    辨該車輛是否他人靠行營運，乘客於搭乘時，只能從外觀上
    判斷該車輛係某經營人所有，該車輛之司機係為該經營人服
    勞務，自應認該司機係為該經營人服勞務，而使該經營人負
    僱用人之責任，以保護交易之安全。」最高法院87年度台上
    字第86號判決意旨可資參照。另按，「當事人對於他造主張
    之事實，於言詞辯論時不爭執者，視同自認」、「當事人對
    於他造主張之事實，已於相當時期受合法之通知，而於言詞
    辯論期日不到場，亦未提出準備書狀爭執者，準用第1 項之
    規定。」民事訴訟法第280 條第1 項前段、第3 項前段分別
    定有明文。本件被告丙○○雖到場以前揭情詞辯稱其並非被
    告三磊公司之受僱人，然被告丙○○所駕駛之車牌號碼637-
    CR號營小客車，不僅車身漆印有「三磊」字樣，且車輛所有
    人又確實登記為三磊公司，揆諸上開說明，客觀上自應認被
    告丙○○係為被告三磊公司服勞務，況被告三磊公司既經合
    法通知而不到場，依上開規定，應視同其自認原告之主張。
    從而，被告三磊公司與被告丙○○自應依民法第188 條第1
    項前段規定，就被告丙○○對原告之侵權行為，負連帶損害
    賠償責任。
七、末按，給付無確定期限者，債務人於債權人得請求給付時，
    經其催告而未為給付，自受催告時起，負遲延責任；其經債
    權人起訴而送達訴狀，或依督促程序送達支付命令，或為其
    他相類之行為者，與催告有同一之效力，民法第229 條第2
    項定有明文。經查，本件原告之起訴狀繕本分別於98年12月
    4 日送達於被告丙○○本人，於98年12月8 日送達於被告三
    磊公司之受僱人，有送達證書2 紙附卷（見本院卷第32、34
    頁）可稽，是本件原告向被告丙○○、被告三磊公司請求連
    帶損害賠償責任之遲延利息之起算日應各以98年12月5 日、
    98年12月9 日，應堪認定。從而，原告依侵權行為之法律關
    係及民法第188 條之規定，請求被告連帶給付原告132,536
    元，及被告丙○○自98年12月5 日、被告三磊公司自98年12
    月9 日起至清償日止，按週年利率5 ％計算之法定遲延利息
    ，為有理由，應予准許。逾此部分之請求，為無理由，應予
    駁回。
八、按所命給付之金額或價額未逾500,000 元之判決，法院應依
    職權宣告假執行，民事訴訟法第389 條第1 項第5 款定有明
    文。本件原告雖陳明願供擔保請准宣告假執行，惟本件判決
    所命給付之金額未逾500,000 元，爰依職權宣告假執行及被
    告得供相當擔保金額而免為假執行。又法院應依職權宣告假
    執行者，本無庸原告為聲請，若原告仍聲請願供擔保宣告假
    執行者，該聲請僅在促使法院職權發動，法院仍係本於職權
    而宣告，自無庸對該聲請為准駁之裁判。本件原告假執行之
    聲請，就敗訴部分本屬無據，依前揭說明，茲不另為駁回之
    諭知，併此敘明。
九、據上論結：本件原告之訴為一部有理由、一部無理由，依民
    事訴訟法第79條、第85條第2 項、第389 條第1 項第5 款、
    第392 條第2 項，判決如主文。
中    華    民    國    99    年    4     月    6     日
                    民事第二庭  法  官  楊晴翔
以上正本證明與原本無異
如對本判決上訴，須於判決送達後20日內向本院提出上訴狀
中    華    民    國    99    年    4     月    7     日
                                書記官  黃盈菁

司法院資訊處製作；財團法人民間司法改革基金會備份。
